【裁判字號】    97,交聲,123
【裁判日期】    970723
【裁判案由】    違反道路交通管理處罰條例聲明異議
【裁判全文】
臺灣基隆地方法院交通事件裁定         97年度交聲字第123號
移送機關即
原處分機關  交通部公路總局臺北區監理所
異  議  人
即受處分人  乙○○
上列受處分人因違反道路交通管理處罰條例案件，對於交通部公
路總局臺北區監理所中華民國97年4月14日所為之2件處分（原處
分案號：北監自裁字裁00-000000000號、40-C00000000號），聲
明異議，本院裁定如下：
    主  文
原處分均撤銷。
乙○○均不罰。
    理  由
一、原處分意旨略以：異議人即受處分人乙○○（下稱異議人）
    於民國96年12月26日13時27分許，駕駛車牌號碼CU-3159號
    自用一般小客貨車，行經臺北縣板橋市縣○○道○段，因「
    駕車行經有燈光號誌管制之交岔路口闖紅燈」之違規事實為
    警攔停舉發，復查其當時出示使用之駕駛執照有效日為93年
    5月27日，有「駕駛執照逾有效期間仍駕車」之違規事實，
    乃依道路交通管理處罰條例第53條第1項之規定，就闖紅燈
    部分裁處異議人罰鍰新臺幣（下同）2700元，並依同條例第
    63條規定記違規點數3點；另依同條例第22條第1項第7款規
    定，就駕駛執照逾有效期間仍駕車部分，裁處異議人罰鍰
    2400元，並扣繳駕照。
二、異議意旨略以：車牌號碼CU-3159號自用一般小客貨車並非
    異議人所有，其未曾駕駛過該車，亦不認識該車車主甲○○
    ，其係服務於交通部臺灣鐵路管理局臺北工務段八堵分駐所
    擔任技術工，非甲○○僱用之員工，而其駕駛執照雖已逾期
    ，惟其平日上班皆搭火車，於駕照逾期期間並未開車，且罰
    單上之簽名並非異議人所簽，其之駕駛執照係遭人冒用，故
    原處分機關舉發有誤，爰依法聲明異議等語。
三、按犯罪事實應依證據認定之，無證據不得認定犯罪事實，刑
    事訴訟法第154條第2項定有明文。次按認定犯罪事實所憑之
    證據，雖不以直接證據為限，間接證據亦包括在內；然而無
    論直接或間接證據，其為訴訟上之證明，須於通常一般之人
    均不致有所懷疑，而得確信其為真實之程度者，始得據為有
    罪之認定，倘其證明尚未達到此一程度，而有合理之懷疑存
    在時，即應為有利於被告之認定，更不必有何有利之證據（
    最高法院30年上字第816號判例、76年臺上字第4986號判例
    參照）。而法院受理交通事件，準用刑事訴訟法之規定，道
    路交通管理處罰條例第89條前段規定甚明，是當法院踐行調
    查證據程序完畢後，如就原處分機關所認定違規事實仍有合
    理懷疑，應對受處分人為有利之認定。
四、經查：
  (一)警方於前揭時、地所攔停舉發之上述車輛駕駛者，係1 名身
    材比異議人較為壯碩魁梧、年長、沒有戴眼鏡之人，並非異
    議人等情，業據證人即臺北縣政府警察局海山分局埔墘派出
    所員警丙○○於本院訊問時證稱：「（問：是否記得駕駛人
    為乙○○？）印象中違規人比較壯碩、魁梧，應該沒有戴眼
    鏡；（問：違規人與庭上的異議人長相、年紀是否大致相符
    ？）長相我比較沒有印象，違規人的年紀好像比庭上的乙○
    ○年長，違規人當時有出示駕照及行照，行照我核對是CU-3
    159，當時車主叫甲○○，駕照的部分我有大致看了一下照
    片，但沒有很深的印象，罰單我是依照我所看的證件內容一
    一填載；（問：本件是否確實有駕照被冒用且偽造乙○○署
    押之情事？）如果照這個情況，應該是有被人冒用」等語明
    確，（見本院97 年7月15日訊問筆錄第3至4頁），且經核臺
    北縣政府警察局北縣警交字第C00000000號舉發違反道路交
    通管理事件通知單上收受通知聯者簽章欄書寫之「乙○○」
    字跡，與異議人於交通部公路總局臺北區監理所送達證書、
    交通違規案件陳述書及本件聲明異議狀上書寫之「乙○○」
    字跡，有顯著之不同，足見本案之實際駕車違規者並非異議
    人甚明。
  (二)又前揭車輛已於97年4月間由證人甲○○移轉過戶與證人丁
    ○○，此有證人丁○○於本院訊問時之證述：「（問：是否
    認識甲○○？）認識，他是之前的車主，該車是他在97年4
    月底賣給我的，賣給我後才是我父親使用，我與甲○○是買
    賣車子的關係才認識，之前是透過朋友介紹識，也是因為要
    買車的關係；（問：96年12月間該車是否也是甲○○在開？
    ）我不清楚，因為我是97年4月車子過戶後，我們才正式使
    用」（見本院97年7月15日訊問筆錄第2至3頁），前揭車輛
    之前所有人即證人甲○○雖經本院合法通知而未到庭陳述，
    然曾因另案於警詢中證稱：「將上揭車輛借與僱用之員工乙
    ○○使用，該人在其開設之工程行工作已滿4年云云」，惟
    依臺北縣政府警察局新莊分局新莊派出所員警林逸峰於本院
    97 年度交聲字第124、126號交通事件中證稱：「（問：為
    何車主甲○○會說異議人是他的員工？）當初我有請甲○○
    到派出所來做筆錄，他說當天那部車是借給他的員工乙○○
    ，乙○○在那裡工作快四年，他也有核對過他的證件，但是
    我們並沒有通知異議人到派出所，所以甲○○並未當場指認
    異議人就是他所說的乙○○，我還有問車主甲○○那個員工
    乙○○的特徵，他說高高壯壯，有鬍渣，看起來像原住民的
    樣子，我就說跟我那天看到的人特徵是一樣」等語，此有本
    院97 年度聲交字第124、126號裁定認定在案，已足見證人
    甲○○於另案警詢中所稱之「乙○○」應非異議人，且異議
    人自96 年9月17日起係任職於交通部臺灣鐵路管理局臺北工
    務段八堵分駐所擔任技術工，有異議人提出之在職證明書在
    卷可稽，益見證人甲○○所稱之員工「乙○○」非異議人甚
    明，參以證人即舉發員警丙○○及另案舉發員警林逸峰前揭
    所證，該實際違規人當時出示之駕駛執照與異議人駕駛執照
    之相片不同，可見異議人係遭冒名偽造駕駛執照使用，故證
    人甲○○縱有核對其員工之證件，亦難認該人即為異議人。
  (三)末異議人之駕駛執照之有效日期為93年5 月27日，雖已逾期
    ，有交通部公路總局臺北區監理所97年5 月30日北監自字第
    0976016880號所附駕駛人駕籍資料在卷可按，然道路交通管
    理處罰條例第22條第1項第7款所處罰者係汽車駕駛人「駕駛
    執照逾有效期間仍駕車」之行為，僅駕駛執照逾有效期間並
    非處罰之列，故本件異議人駕駛執照雖已逾期，惟前揭闖紅
    燈違規之駕駛者並非異議人，本院亦查無其他證據足認異議
    人於駕駛執照逾期期間有駕車上路之行為，自不得予以裁罰
    。
五、綜上所述，本件異議人並非上述「駕車行經有燈光號誌管制
    之交岔路口闖紅燈」違規事實之駕駛人，亦查無於駕駛執照
    逾有效期間仍駕車之事實，依前揭說明，自不得予以裁罰，
    是原處分機關遽對異議人為前開裁決，即難認為允當，本院
    自應將前揭2 件原處分撤銷，並自為異議人不罰之裁定。
六、據上論斷，應依道路交通案件處理辦法第20條，裁定如主文
    。
中    華    民    國    97    年    7     月    23    日
                  交通法庭法    官  鄭培麗
以上正本證明與原本無異。
對於本件裁定如有不服，應於送達後5日內， 向本院提出抗告書
狀，敘述抗告之理由，抗告於臺灣高等法院。
中    華    民    國    97    年    7     月    23    日
                          書 記 官  王佩珠


司法院資訊處製作；財團法人民間司法改革基金會備份。
